臺灣高等法院高雄分院刑事判決　　　110年度交上易字第101號
上　訴　人
即　被　告　邱國文



上列上訴人因過失傷害案件，不服臺灣橋頭地方法院109 年度交
易字第125 號，中華民國110年5月10日第一審判決（起訴案號：
臺灣橋頭地方檢察署109 年度偵字第7529號），提起上訴，本院
判決如下：
    主  文
上訴駁回。
    事  實
一、邱國文考領有普通小型車駕駛執照，於民國108 年10月2 日
    15時20分許，駕駛車牌號碼00-0000 號自用小貨車，沿高雄
    市○○區○○里○○000 號左前側無名產業道路由南往北方
    向行駛，行經該路段與另一條東西向無名產業道路交岔路口
    時，本應注意行至無號誌交岔路口，應減速慢行，作隨時停
    車準備，而依當時天候晴、日間有自然光線、柏油路面乾燥
    無缺陷且無障礙物、視距良好，且依其知識能力亦無不能注
    意之情事，竟疏未注意及此，未減速慢行即貿然進入該路口
    ，適高Ｏ証（經檢察官為職權不起訴處分）酒後無照騎乘車
    牌號碼000-000 號普通重型機車，沿上開無名產業道路由西
    往東方向行駛至上開交岔路口時，亦疏未減速慢行及暫停讓
    右方車先行即貿然進入該路口，高Ｏ証所騎乘機車因而撞擊
    邱國文上開車輛左後輪上方擋泥板處，高Ｏ証人車倒地，因
    而受有右側顱骨缺損、嚴重頭部外傷併顱骨骨折術後、兩側
    急性硬腦膜下出血、右側股骨骨折、胸挫傷併左側第5 肋骨
    骨折、意識未清醒，中樞神經系統機能遺存極度障礙，終身
    無工作能力，而有身體有重大不治或難治之重傷害，並經臺
    灣高雄少年及家事法院以109 年度監宣字第799 號裁定宣告
    為受監護宣告之人。邱國文於肇事後於有偵查權限之公務員
    尚未發覺其犯罪前，主動向到場員警表明其為肇事者，自首
    而接受裁判。
二、案經臺灣橋頭地方檢察署檢察官指定高Ｏ証之女高Ｏ雲為代
    行告訴人訴由該署檢察官偵查起訴。
    理  由
壹、證據能力：
    本判決所引用屬於傳聞證據部分，均已依法踐行調查證據程
    序，且檢察官及被告於本院審理時均明示同意有證據能力（
    見本院卷第47、73頁），審酌該等證據作成時情況，並無違
    法取證之瑕疵，且無顯不可信之情形，以之作為證據應屬適
    當，依刑事訴訟法第159 條之5 第1 項規定，均有證據能力
    。
貳、實體部分：
一、訊據上訴人即被告邱國文固不否認於上揭時、地駕駛車牌號
    碼00-0000 號自用小貨車行經上開無號誌交岔路口時，適高
    Ｏ証騎乘車牌號碼000-000 號普通重型機車由路口左側道路
    駛出，並撞擊伊上開自用小貨車左後輪上方車身處，致高Ｏ
    証人車倒地，受有上開傷勢且意識仍未清醒，中樞神經系統
    機能遺存極度障礙，受有終身無工作能力之重傷害，並經臺
    灣高雄少年及家事法院以109 年度監宣字第799 號裁定宣告
    為受監護宣告之人之事實；惟否認有過失傷害犯行，辯稱：
    其開車行經上開路口時有切換到空檔減速通過，時速約20、
    30公里，確認左右來車狀況，當時高Ｏ証機車距其有10餘公
    尺，然通過路口中突遭高Ｏ証騎車撞擊，自認無過失云云。
    經查：
㈠、被告於108 年10月2 日15時20分許，駕駛車牌號碼00-0000
    號自用小貨車，沿高雄市○○區○○里○○000 號前方無名
    產業道路由南往北方向行駛，行經該路段與另一東西向無名
    產業道路交岔路口時，適高Ｏ証酒後無照騎乘車牌號碼000-
    000 號普通重型機車，沿上開無名產業道路由西往東方向行
    駛至上開交岔路口，高Ｏ証所騎乘機車車頭碰撞被告上開自
    用小貨車左後輪上方擋泥板處，高Ｏ証人車倒地，致受有右
    側顱骨缺損、嚴重頭部外傷併顱骨骨折術後、兩側急性硬腦
    膜下出血、右側股骨骨折、胸挫傷併左側第5 肋骨骨折、意
    識未清醒，中樞神經系統機能遺存極度障礙，終身無工作能
    力之傷害，並經臺灣高雄少年及家事法院109 年度監宣字第
    799 號裁定宣告為受監護宣告之人等情，業據證人即代行告
    訴人高Ｏ雲於偵查中指證明確（見偵字卷第19至21頁），並
    有道路交通事故現場圖、現場照片23張、道路交通事故調查
    報告表㈠㈡、交通事故談話紀錄表（見警卷第31至53頁）、
    衛生福利部旗山醫院診斷證明書2 紙（見警卷第23頁、偵卷
    第23頁）、臺灣高雄少年及家事法院109 年度監宣字第799
    號裁定（見原審交易卷第93至94頁）、高雄市政府交通局車
    輛行車事故鑑定委員會第00000000號鑑定意見書及覆議會覆
    議意見書（見原審交易卷第29至30、39至40頁）等在卷可稽
    ，此部分事實，堪以採信。
㈡、按車輛行經無號誌之交岔路口，應減速慢行，作隨時停車之
    準備，道路交通安全規則第93條第1 項第2 款定有明文，被
    告考領有合格普通自小客車駕照，有證號查詢機車駕駛人資
    料可參（見原審審交易卷第49頁），對上開規定要難委為不
    知。又本件車禍發生後，被告車輛持續向前行駛一小段後停
    於吉安100 號建築物前方，已距離肇事路口約11.6公尺，除
    被告供承不諱外，亦與道路交通事故現場圖及現場照片所呈
    現者相符（見警卷第31頁）。衡情被告於肇事後應會立刻將
    車輛煞停，且現場為人車稀少之處，被告亦無刻意尋求合適
    停車處以免發生二次車禍之必要，然被告停車處竟已距離肇
    事路口約11.6公尺，足認被告在通過上開交岔路口時仍保有
    相當車速，始導致車禍後無法立即將車輛停下，是被告辯稱
    通過路口時之車速僅約20、30公里云云，顯與事實不符。又
    倘被告於駛越上開路口時已減速慢行，且時速僅約20、30公
    里，則發生車禍之雙方均有足夠時間反應，應可避免本件車
    禍之發生。首先，依據車禍現場照片所示，被告通過上開路
    口前左前側並無障礙物，視野良好（見警卷第35頁交通事故
    現場照片），被告供稱有確認左右有無車輛始通過路口，當
    時高Ｏ証機車離其尚有10餘公尺等語，則縱使高Ｏ証毫無減
    速從左側疾駛而來，被告亦有足夠反應時間採取緊急煞車之
    方式來避免遭高Ｏ証騎車撞擊；另就高Ｏ証角度而言，若被
    告以上開速度緩慢通過路口，亦有機會採取向左或向右閃避
    之方式避免撞擊被告車輛，然本件車禍從現場跡證研判，顯
    然兩車均係在未減速並作隨時停車準備之情況下通過路口，
    始對於對方車輛之出現猝不及防而肇事無訛。因此，被告於
    駛越上開路口前，確實並未減速慢行，作隨時停車準備，應
    堪認定。又本件交通事故經送高雄市政府交通局車輛行車事
    故鑑定委員會及及高雄市車輛行車事故鑑定覆議會鑑定結果
    ，均同認被告行經無號誌路口未減速慢行，為本件肇事次因
    ，足認被告駕車進入上開交岔路口時並未減速慢行，作隨時
    停車準備之事實，應可認定。
㈢、被告之原審辯護人雖稱：公訴意旨及車鑑會既已認定被告有
    優先路權，又認定被告有行經無號誌岔路口未減速慢行之部
    分肇責，有自相矛盾之處；且被告於警詢時供稱行經路口有
    放空檔減速通過，本件無證據佐證被告有行經無號誌岔路口
    未減速慢行之情；又從現場刮地痕等跡證，高Ｏ証車未緊靠
    道路右側行駛，有逆向行駛之情，倘高Ｏ証能緊靠道路右側
    行駛，不會發生本件交通事故云云。惟查：①公訴意旨及本
    件車禍鑑定報告均援引道路交通安全規則第93條第1 項第2
    款、第102 條第1 項第2 款及第2 項、第114 條第2 款等規
    定，認定高Ｏ証酒精濃度超過規定，且無號誌岔路口車道數
    相同，左方車未暫停讓右方車先行，為「肇事主因」；被告
    行經無號誌岔路口未減速慢行，為「肇事次因」。雙方各自
    有違反上開道路交通安全規則之情，均有肇事原因。而雙方
    均有肇責乃交通事故案件常態，以本件為例，倘高Ｏ証騎車
    通過路口時能暫停讓右方車先行，則不致發生本件交通事故
    ；反之，若被告駕車通過路口前，能減速慢行作隨時停車之
    準備，亦不致發生本件車禍，是被告即使有優先路權，亦不
    代表自身一定無肇責，因被告通過路口時未減速慢行並作隨
    時停車之準備，仍應負起部分責任，辯護人上開所辯，顯屬
    對道路交通安全規則有所誤解，不足採信。②另辯護人雖從
    現場圖及高Ｏ証機車傾倒、血跡及刮地痕等位置，認高Ｏ証
    有違規靠左逆向行駛，然本件車禍雙方並無裝設行車記錄器
    ，現場亦無監視器畫面可供調閱，且高Ｏ証從車禍後至今均
    未清醒，無從製作筆錄詢問案發情形，參以被告於警詢供稱
    ：過路口前有確認左右來車狀況，當時高Ｏ証機車離其尚有
    10餘公尺等語（見警卷第18頁），並無提及高Ｏ証有逆向行
    駛之舉。另現場衣服、血跡、散落物固有分佈在路口左上方
    （即高Ｏ証行向左上方），然以高Ｏ証之行駛方向觀察，被
    告是由路口右側往左側通過，高Ｏ証撞擊被告車輛後，因衝
    擊力及被告車輛尚有持續往前開一小段等因素，導致發生上
    開物品分佈在路口左上方，亦與常情無違，尚難據此即認高
    Ｏ証於車禍發生之前有逆向行駛。又縱高Ｏ証於車禍發生之
    前逆向行駛，亦僅係單純交通違規或新增成為肇責因素之一
    ，被告亦不得據此解免其駕車行經無號誌交岔路口應減速慢
    行、並作隨時停車準備之注意義務。
㈣、再者，車禍當時天候晴，日間自然光線，路面鋪裝柏油、乾
    燥狀態、無缺陷、無障礙物，視距良好，有道路交通事故調
    查報告表㈠在卷可考（見警卷第43頁）；參以被告考領有普
    通小型車駕駛執照，並於本院供稱：其當時之身體、精神狀
    況均正常，並無其他不舒服之情形（見本院卷第44頁），可
    知依其知識、能力並無不能注意之情事，被告竟疏未注意，
    未減速慢行，作隨時停車之準備，貿然直行駛越上開交岔路
    口，導致發生本件車禍，堪認被告就本件車禍之發生確有過
    失。至高Ｏ証雖為本件車禍之肇事主因，就本件事故之發生
    與有過失，惟仍不因而影響被告本應遵守前揭規定之注意義
    務，尚無解於被告本件過失犯行之成立。又高Ｏ証確因本件
    車禍致受有右側顱骨缺損、嚴重頭部外傷併顱骨骨折術後、
    兩側急性硬腦膜下出血、右側股骨骨折、胸挫傷併左側第5
    肋骨骨折、意識未清醒，中樞神經系統機能遺存極度障礙，
    終身無工作能力等傷害，並經臺灣高雄少年及家事法院109
    年度監宣字第799 號裁定宣告為受監護宣告之人，已如前述
    ；復經本院向衛生福利部旗山醫院函詢覆以：高Ｏ証因本件
    車禍所受之傷害，已造成其身體有重大不治或難治之重傷害
    程度，此有該院110 年7 月26日旗醫醫字第1100001300號函
    可稽（見本院卷第37頁），顯然已符合刑法第10條第4 項第
    6 款之重傷害；且高Ｏ証所受之重傷害，與本件被告之過失
    行為具有相當因果關係，亦可認定。
㈤、綜上所述，本件事證明確，被告所辯無非事後飾詞諉卸，不
    足採信，其犯行堪以認定，應依法論科。
二、論罪：
    核被告所為，係犯刑法第284 條後段之過失致人重傷害罪。
    被告於肇事後，在未有偵查犯罪職務之機關或公務員發覺其
    為犯罪人前，即向處理本件道路交通事故之高雄市政府警察
    局旗山交通分隊員警供承其肇事犯罪等情，有道路交通事故
    肇事人自首情形紀錄表在卷可參（見警卷第55頁），堪認符
    合自首要件，依刑法第62條前段規定減輕其刑。
三、上訴論斷：
    原審認被告罪證明確，因而適用刑法第284 條後段、第62條
    前段及第41條第1 項前段規定，並審酌被告行經無號誌交岔
    路口未減速慢行、作隨時停車之準備，為肇事次因；高Ｏ証
    酒精濃度超過規定，行經無號誌岔路口車道數相同，左方車
    未暫停讓右方車先行，為肇事主因；兼衡高Ｏ証因本件車禍
    所受之傷害甚重，幾乎已呈植物人狀態；被告否認過失之犯
    後態度、迄未賠償高Ｏ証所受之損害、無其他犯罪前科之素
    行、高職畢業之智識程度暨生活狀況等一切情狀，量處有期
    徒刑6 月，如易科罰金，以新臺幣1,000 元折算1 日；並敘
    明：被告否認犯行，難認有悔過之意，且其過失犯行對高Ｏ
    証所造成之傷害甚鉅，又迄未與高Ｏ証之家屬和解、或取得
    諒解，自不宜緩刑宣告之理由。經核原判決認事用法，核無
    不合，量刑亦已斟酌刑法第57條各款所列情狀，而未逾越法
    定範圍，亦未濫用其職權，應屬適當。被告上訴否認過失，
    並請從輕量刑云云。然被告本件過失犯行甚為明確，已如前
    述；又刑法第284 條後段之過失致重傷害罪之法定刑為「3
    年以下有期徒刑、拘役或30萬元以下罰金」，被告雖係肇事
    次因，惟高Ｏ証之傷勢甚重，已達重傷害之程度，被告又無
    法賠償高Ｏ証所受損害，參以代行告訴人高Ｏ雲表示：我父
    親（高Ｏ証）現住在護理之家，每月花費要4 、5 萬元，我
    沒有辦法負擔，請法院審酌等語（見本院卷第83頁），足認
    被告之過失犯行所生之損害非輕，導致高Ｏ証之家屬需承擔
    龐大之醫療、照護費用，原判決所處有期徒刑6 月（可易科
    ），已屬寬貸，衡情並無過重。從而，被告上訴為無理由，
    應予駁回。
據上論結，應依刑事訴訟法第368條，判決如主文。
本案經檢察官陳俊宏提起公訴，檢察官曾靖雅到庭執行職務。
中    華    民    國   110    年    9     月    23    日
                  刑事第五庭    審判長法  官  簡志瑩
                                      法  官  陳美燕
                                      法  官  唐照明
以上正本證明與原本無異。
不得再上訴。
中    華    民    國   110    年    9     月    23    日
                                      書記官  梁雅華
附錄本判決論罪科刑法條：
中華民國刑法第284條
因過失傷害人者，處 1 年以下有期徒刑、拘役或 10 萬元以下
罰金；致重傷者，處 3 年以下有期徒刑、拘役或 30 萬元以下
罰金。